---
title: "homework 6"
output: html_document
params:
  studentName: "你的名字"
  studentID: "你的學號"
editor_options: 
  chunk_output_type: console
---

# 注意事項

存檔與填寫注意事項：

假設你叫王小明，學號41078392。

  1. 有些同學可能家裡電腦不是utf-8設定，為防萬一，請於存檔時使用：File > save with enconding, 然後選utf-8

  2. 本文檔開始的Frontmatter中，studentID（即key）其value目前為"你的學號"，以上面學號為例則必需改成"41078392"；而studentName（key）其value目前為"你的名字"，以上面名字為例則必需改成"王小明"
  
> 每次作業滿分10分：有寫作業於期限內上傳得3分，剩餘7分依作業準確率決定最後得分多寡，除非該題另有規定。

> 前述存檔與frontmatter要求缺任何一個則扣1分。

請先執以下code chunk, 引入所需packages，答案禁止引用其他套件（Package）。
```{r setup, include=FALSE}
knitr::opts_chunk$set(echo = F, eval=F)
library(jsonlite); library(lubridate); library(readr); library(stringr); library(purrr); library(magrittr)
```

# 題目

## 1. 所得層級別消費者物價指數

資料來源：<https://data.gov.tw/dataset/6020>

```{r data1}
jsonlite::fromJSON("https://quality.data.gov.tw/dq_download_json.php?nid=6020&md5_url=ceedea8b44b88a1bf46b48ab84b8742c", simplifyDataFrame = F) -> cpiByIncome
```

```{r}
names(cpiByIncome)
length(cpiByIncome)
```

### 1.1 認識你的資料物件
查詢cpiByIncome的元素名稱，並存在names_element1 (class character)
```{r ans11}
names(cpiByIncome[[1]]) -> names_element1

names_element1
```

### 1.2 對每個元素進行粹取
取出cpiByIncome裡每個Item元素並以factor形式存在items物件（class factor）。（map回傳的值一定是list，所以有時要適時unlist它）

# factor(atomic vector)
```{r ans12}
# 看資料
cpiByIncome[[1]]$Item
cpiByIncome[[2]]$Item
```


```{r ans12}
# factor(atomic vector)
listitems[1:3]
```


```{r ans12}
# 解說unlist
map(cpiByIncome, ~ .x$Item) -> listitems
items <- unlist(listitems)
factor(items) -> items
items
```


```{r ans12}
# final ans
# 普通寫法
map(cpiByIncome, ~ .x$Item) -> listitems
unlist(listitems) -> items
factor(items) -> items
items
# 串接寫法
map(cpiByIncome, ~ .x$Item) %>%
unlist(.) %>%
factor(.) -> items
items
# or
cpiByIncome %>%
map(., ~ .x$Item) %>% # 用map對cpiByIncome取出每個元素的Item 值，形成一個list output
unlist(.) %>% # 接著把list output轉成Vector
factor(.) -> items # 把vector定義成factor，存在items裡

items
```

```{r}
cpiByIncome %>%
  map(., ~.x$Item) %>% 
  #用map對cpiByIncome取出每個元素的Item值,形成一個list output
  unlist(.) %>% #接著把list output轉乘vector
  factor(.) -> items # 把vector定義成factor,存在items裡
```

```{r}
listitems[1:3]
items[1:3]
```

### 1.3 建立家庭分類
建立一個family_type物件(class factor), 每個元素分別代表items裡每個元素來於「全體家庭」、「最低20%所得家庭」、「中間60%所得家庭」、「最高20%所得家庭」（「」內為family_type可能level值及它們的排序）

```{r}
levels(items)
```

```{r ans13}
items -> family_type
levels(family_type) -> currentlevels

str_extract(currentlevels,"[:graph:]+(?=#)") -> newlevels

newlevels -> levels(family_type)
newlevels

family_type <- factor(family_type,levels= c("全體家庭","最低20%所得家庭","中間60%所得家庭","最高20%所得家庭"))

family_type
```

### 1.4 建立子類
建立一個subcategory物件(class factor), 每個元素分別代表items裡每個元素來於「一.食物類」、「二.衣著類」、...、「七.雜項類」、「總指數」（「」內為subcategory可能level值, 無需管排序）
```{r ans14}
items -> subcategory
levels(subcategory) -> currentlevels
str_extract(currentlevels, "(?<=#)[:graph:]+(?=\\()") -> newlevels

newlevels -> levels(subcategory)

subcategory
```

### 1.5 levels排序
將subcategory的levels依「一.食物類」、「二.衣著類」、...、「七.雜項類」、「總指數」排序。（答案物件是subcategory本身）
```{r}
levels(subcategory)

# named vector : namedVector2
namedvector2

factor(
  subcategory, levels = names(sort(nameVector2))
) -> subcategory

levels(subcategory)

```

```{r ans15}
# ans #有時間慢慢想再用這個
levels(subcategory) -> currentLevels
str_extract(currentLevels, "([:graph:]+(?=\\.)|總指數)") -> chnNumberLevels

chineseNumbers <- "一二三四五六七"
unlist(str_split(chineseNumbers,"")) -> chnVector
namedVector <- 1:8
names(namedVector) <- c(chnVector,"總指數")

chnNumberLevels
namedVector[chnNumberLevels] -> namedVector2
names(namedVector2) <- currentLevels

subcategory <- factor(subcategory, levels=names(sort(namedVector2)))

# or 簡單寫法 用factor和levels去排序
# levels(subcategory) 先看有哪些項目和他們的排序長什麼樣子
factor(
  subcategory,
  levels =  c("一.食物類","二.衣著類","三.居住類","四.交通及通訊類","五.醫藥保健類","六.教養娛樂類","七.雜項類","總指數")
) -> subcategory

levels(subcategory)

subcategory
```

### 1.6 篩選資料
由cpiByIncome選出元素值的TYPE為"原始值"的元素，存在答案物件cpiValues ( class list, list of 15104 elements)
```{r ans16}
# check
cpiByIncome[[1]]
cpiByIncome[[1]]$TYPE=="原始值"
cpiByIncome[[2]]$TYPE=="原始值"
cpiByIncome[[3]]$TYPE=="原始值"
# 出現不斷重複的東西:用map函數

map(cpiByIncome, ~ .x$TYPE == "原始值") -> map_step #得到的函數會是list，，但是要不要向量得到的是向量，所以要用unlist把list拆解成堆疊的向量，如下
unlist(map_step) -> pick_values
cpiByIncome[pick_values] -> cpiValues

cpiValues 
```

```{r}
# 用pipe串接寫法
map(cpiByIncome, ~ .x$TYPE == "原始值") %>% # 一一取出元素做比對得到"要/不要"向量
unlist(.) %>% # 用unlist成為"要/不要"向量
cpiByIncome[.] -> cpiValues #取出符合條件的元素

cpiValues
```

### 1.7 建立新資料
由cpiValues建立allCPIdata（class list，list of 4 elements）裡面的4個元素分別是
  
  * TIME_PERIOD：cpiValues$TIME_PERIOD, 由原始值加上日期"01"的日期值，且為Date class。
```{r}
cpiValues[[1]]
paste0(cpiValues[[1]]$TIME_PERIOD,"-01")
paste0(cpiValues[[2]]$TIME_PERIOD,"-01")
paste0(cpiValues[[3]]$TIME_PERIOD,"-01")
```

```{r}
#重複元素出現，用map
map(cpiValues,~ paste0(.x$TIME_PERIOD,"-01")) %>%
# 要記得unlist
unlist(.) %>% # View(.)
ymd(.) -> temp
class(temp)

temp
```

  
  * Item_VALUE：來自cpiValues$Item_VALUE，為class numeric。
```{r}
as.numeric(cpiValues[[1]]$Item_VALUE)
as.numeric(cpiValues[[2]]$Item_VALUE)
as.numeric(cpiValues[[3]]$Item_VALUE)
```

```{r}
# 用map得到的會是list
# 所以要再用unlist
map(cpiValues, ~ as.numeric(.x$Item_VALUE))  -> map_step
unlist(map_step) -> Item_VALUE


# pipe寫法
cpiValues %>%
map(., ~ as.numeric(.x$Item_VALUE)) %>%
unlist(.) -> Item_VALUE

```
  
  * family_type
  
  * subcategory
  
後兩個均源自前面小題。以上每個元素長度均為15104。
```{r ans17}
list(
  TIME_PERIOD=
    map(cpiValues,~ paste0(.x$TIME_PERIOD,"-01")) %>%
    unlist(.) %>% 
    ymd(.),
  Item_VALUE=
     cpiValues %>%
     map(., ~ as.numeric(.x$Item_VALUE)) %>%
     unlist(.),
   family_type=family_type[pick_values],
   subcategory=subcategory[pick_values]
) -> allCPIdata 

# check
allCPIdata %>% map(length)

allCPIdata 
```

### 1.8 日期篩選
留下allCPIdata中介於2011-01-01至2018-12-01的資料存在allCPIdata2（class list，且四個元素的長度只剩3072）
```{r ans18}
# ans
pick_date <- (allCPIdata$TIME_PERIOD >= ymd("2011-01-01")& allCPIdata$TIME_PERIOD <= ymd("2018-12-01"))
map(allCPIdata, ~.x[pick_date]) -> allCPIdata2

allCPIdata2
```

```{r}
# explanation
list(
  TIME_PERIOD=allCPIdata$TIME_PERIOD[pick_date],
  Item_VALUE=allCPIdata$Item_VALUE[pick_date],
  family_type=allCPIdata$family_type[pick_date],
  subcategory=allCPIdata$subcategory[pick_date]
) -> allCPIdata2

```

```{r}
list(
  TIME_PERIOD=allCPIdata[[1]][pick_date],
  Item_VALUE=allCPIdata[[2]][pick_date],
  family_type=allCPIdata[[3]][pick_date],
  subcategory=allCPIdata[[4]][pick_date]
) -> allCPIdata2
```

```{r}
map(allCPIdata, ~ .x[pick_date]) -> temp

map(allCPIdata, ~.x[pick_date]) -> allCPIdata2
```

### 1.9 不同家庭面臨的物價上漲率

由allCPIdata2建立cpiGrowth_eachFamily（class list, list of 4 elements），裡面有四個元素其名稱為「全體家庭」、「最低20%所得家庭」、「中間60%所得家庭」、「最高20%所得家庭」，而個別元素值分別為此類家庭2018-12-01與2011-01-01的"總指數"CPI比例。

```{r}
#答案最終要長這個樣子
list(
  `全體家庭`=,
  `最低20%所得家庭`=,
  `中間60%所得家庭`=,
  `最高20%所得家庭`=
) -> cpiGrowth_eachFamily
```

*留下type為"總指數"的資料
*分別選出四類家庭資料的

```{r ans19}
pick_totalCPI <- allCPIdata2$ subcategory == "總指數"
allCPIdata2[[1]][pick_totalCPI]
allCPIdata2[[2]][pick_totalCPI]
allCPIdata2[[3]][pick_totalCPI]
allCPIdata2[[4]][pick_totalCPI]

map(allCPIdata2, ~.x[pick_totalCPI]) ->allCPIdata2
# cpiGrowth_eachFamily
```

```{r}
pick_family <- allCPIdata2$family_type == "全體家庭" #(1)
allCPIdata2$Item_VALUE[pick_family] -> CPIs_selected # (2)
allCPIdata2$TIME_PERIOD[pick_family] -> Dates_selected
(Dates_selected == ymd("2011-01-01")) %>%
  which() -> loc_end
(Dates_selected == ymd("201-12-01")) %>%
  which() -> loc_end

pick_allfamily <- allCPIdata2$family_type=="全體家庭"
# either
map(allCPIdata2, ~.x[pick_allfamily]) -> allFamily
# or
# allCPIdata2$Item_VALUE[pick_allfamily] -> pickedCPIs

last_loc <- length(allFamily$Item_VALUE)
cpi1 <- allFamily$Item_VALUE[[last_loc]] #2018-12-01 cpi
cpi2 <- allFamily$Item_VALUE[[1]] #2011-01-01 cpi
cpi1/cpi2 -> v1

pick_allfamily <- allCPIdata2$family_type=="最低20%所得家庭"
map(allCPIdata2, ~.x[pick_allfamily]) -> allFamily
last_loc <- length(allFamily$Item_VALUE)
cpi1 <- allFamily$Item_VALUE[[last_loc]] #2018-12-01 cpi
cpi2 <- allFamily$Item_VALUE[[1]] #2011-01-01 cpi
cpi1/cpi2 -> v2

pick_allfamily <- allCPIdata2$family_type=="中間60%所得家庭"
map(allCPIdata2, ~.x[pick_allfamily]) -> allFamily
last_loc <- length(allFamily$Item_VALUE)
cpi1 <- allFamily$Item_VALUE[[last_loc]] #2018-12-01 cpi
cpi2 <- allFamily$Item_VALUE[[1]] #2011-01-01 cpi
cpi1/cpi2 -> v3

pick_allfamily <- allCPIdata2$family_type=="最高20%所得家庭"
map(allCPIdata2, ~.x[pick_allfamily]) -> allFamily
last_loc <- length(allFamily$Item_VALUE)
cpi1 <- allFamily$Item_VALUE[[last_loc]] #2018-12-01 cpi
cpi2 <- allFamily$Item_VALUE[[1]] #2011-01-01 cpi
cpi1/cpi2 -> v4

list(
  v1, v2, v3, v4
) -> cpiGrowth_eachFamily

c("全體家庭","最低20%所得家庭","中間60%所得家庭","最高20%所得家庭") -> names(cpiGrowth_eachFamily)
```

```{r}
# (1) 創造 選家庭類別的"要/不要"向量
pick_family <- allCPIdata2$family_type == "最低20%所得家庭"
#(2)選此家庭CPIs
allCPIdata2$Item_VALUE[pick_family] -> CPIs_selected
#(3) 計算CPIs比值
v4 <-
  CPIs_selected[[loc_end]] / #2018-12-01 cpi
  CPIs_selected[[loc_start]] # 2011-01-01 cpi
```

結語：不知道同學有沒有發現所得越低的家庭，其面臨的物價水準上漲速度較快。希望在資料探索的過程中你有發現社會經濟面的一些問題，找到原因和解決問題的方法。
