---
title: "homework 6"
output: html_document
params:
  studentName: "你的名字"
  studentID: "你的學號"
editor_options: 
  chunk_output_type: console
---

# 注意事項

存檔與填寫注意事項：

假設你叫王小明，學號41078392。

  1. 有些同學可能家裡電腦不是utf-8設定，為防萬一，請於存檔時使用：File > save with enconding, 然後選utf-8

  2. 本文檔開始的Frontmatter中，studentID（即key）其value目前為"你的學號"，以上面學號為例則必需改成"41078392"；而studentName（key）其value目前為"你的名字"，以上面名字為例則必需改成"王小明"
  
> 每次作業滿分10分：有寫作業於期限內上傳得3分，剩餘7分依作業準確率決定最後得分多寡，除非該題另有規定。

> 前述存檔與frontmatter要求缺任何一個則扣1分。

請先執以下code chunk, 引入所需packages，答案禁止引用其他套件（Package）。

```{r setup, include=FALSE}
knitr::opts_chunk$set(echo = F, eval=F)
library(jsonlite); library(lubridate); library(readr); library(stringr); library(purrr); library(magrittr)
```

# 題目

## 1. 所得層級別消費者物價指數

資料來源：<https://data.gov.tw/dataset/6020>

```{r data1}
jsonlite::fromJSON("https://quality.data.gov.tw/dq_download_json.php?nid=6020&md5_url=ceedea8b44b88a1bf46b48ab84b8742c", simplifyDataFrame = F) -> cpiByIncome
```

### 1.1 認識你的資料物件
查詢cpiByIncome**每個元素底下**的元素名稱，並存在names_element1 (class character)
```{r}
names(cpiByIncome)
length(cpiByIncome)
```

```{r}
cpiByIncome[[1]]
```


```{r ans11}
names(cpiByIncome[[1]]) -> names_element1

names_element1
```

### 1.2 對每個元素進行粹取
取出cpiByIncome裡**每個元素底下**Item元素並以factor形式存在items物件（class factor）。（map回傳的值一定是list，所以有時要適時unlist它）

```{r}
cpiByIncome[[1]]$Item
cpiByIncome[[2]]$Item
```

factor(atomic vector)

```{r}
list_items[1:3]
```


```{r ans12}
list_items <- map(cpiByIncome, ~ .x$Item)
items <- unlist(list_items)
factor(items) -> items
items
# items
```

```{r}
cpiByIncome %>%
map(., ~ .x$Item) %>% # 用map對cpiByIncome取出每個元素的Item值，形成一個list output
unlist(.) %>% # 接著把list output轉成vector
factor(.) -> items # 把vector定義成factor, 存在items裡
```


### 1.3 建立家庭分類
建立一個family_type物件(class factor), 每個元素分別代表items裡每個元素來於「全體家庭」、「最低20%所得家庭」、「中間60%所得家庭」、「最高20%所得家庭」（「」內為family_type可能level值及它們的排序）

```{r}
levels(items)
```


```{r ans13}
items -> family_type

levels(family_type) -> currentLevels
str_extract(currentLevels,"[:graph:]+(?=#)") -> newLevels
newLevels -> levels(family_type)


family_type <- factor(family_type, levels=c("全體家庭","最低20%所得家庭","中間60%所得家庭", "最高20%所得家庭"))

family_type
```

### 1.4 建立子類
建立一個subcategory物件(class factor), 每個元素分別代表items裡每個元素來於「一.食物類」、「二.衣著類」、...、「七.雜項類」、「總指數」（「」內為subcategory可能level值, 無需管排序）
```{r ans14}
items -> subcategory

levels(subcategory) -> currentLevels
str_extract(currentLevels,"(?<=#)[:graph:]+(?=\\()") -> newLevels
newLevels -> levels(subcategory)

subcategory
```

### 1.5 levels排序
將subcategory的levels依「一.食物類」、「二.衣著類」、...、「七.雜項類」、「總指數」排序。（答案物件是subcategory本身）

```{r}
factor(
  subcategory, 
  levels=c("一.食物類" ,  "二.衣著類", "三.居住類",  "四.交通及通訊類",  "五.醫藥保健類",   "六.教養娛樂類",   "七.雜項類",  "總指數")
) -> subcategory

levels(subcategory)
```
           
      
```{r ans15}
levels(subcategory) -> currentLevels
str_extract(currentLevels, "([:graph:]+(?=\\.)|總指數)") -> chnNumberLevels

chineseNumbers <- "一二三四五六七"
chineseNumbers %>%
  str_split("") %>%
  unlist() -> chnVector
# unlist(str_split(chineseNumbers,"")) -> chnVector

namedVector <- 1:8
names(namedVector) <- c(chnVector,"總指數")   

chnNumberLevels
namedVector[chnNumberLevels] -> namedVector2
names(namedVector2) <- currentLevels

subcategory <- factor(subcategory, levels=names(sort(namedVector2)))

# subcategory
```

### 1.6 篩選資料
由cpiByIncome選出元素值的TYPE為"原始值"的元素，存在答案物件cpiValues ( class list, list of 15104 elements)

```{r}
cpiByIncome[[1]]$TYPE=="原始值"
cpiByIncome[[2]]$TYPE=="原始值"
cpiByIncome[[3]]$TYPE=="原始值"

```

```{r ans16}
map(cpiByIncome, ~.x$TYPE=="原始值") -> check_step
unlist(check_step) -> pick_values
cpiByIncome[pick_values] -> cpiValues

# cpiValues
```

### 1.7 建立新資料
由cpiValues建立allCPIdata（class list，list of 4 elements）裡面的4個元素分別是
  
  * TIME_PERIOD：cpiValues每個元素的TIME_PERIOD, 由原始值加上日期"01"的日期值，且為Date class。
  
```{r}
paste0(cpiValues[[1]]$TIME_PERIOD,"-01")
paste0(cpiValues[[2]]$TIME_PERIOD,"-01")
paste0(cpiValues[[3]]$TIME_PERIOD,"-01")
```

```{r}
map(cpiValues,~ paste0(.x$TIME_PERIOD,"-01")) %>%
unlist(.) %>%
ymd(.) -> temp
```


  
  * Item_VALUE：來自cpiValues$Item_VALUE，為class numeric。

```{r}
as.numeric(cpiValues[[1]]$Item_VALUE)
as.numeric(cpiValues[[2]]$Item_VALUE)
as.numeric(cpiValues[[3]]$Item_VALUE)
```



```{r}
map(cpiValues, ~ as.numeric(.x$Item_VALUE)) %>%
unlist(.) 
```

```{r}

```


```{r}
unlist(
 map(cpiValues, ~ as.numeric(.x$Item_VALUE)) 
)
```

  
  * family_type
  
  * subcategory

```{r}
list(
  TIME_PERIOD=
    map(cpiValues,~ paste0(.x$TIME_PERIOD,"-01")) %>%
    unlist(.) %>%
    ymd(.),
  Item_VALUE=
    map(cpiValues, ~ as.numeric(.x$Item_VALUE)) %>%
    unlist(.) ,
  family_type=family_type[pick_values],
  subcategory=subcategory[pick_values]
) -> allCPIdata

allCPIdata
```


後兩個均源自前面小題。以上每個元素長度均為15104。
```{r ans17}
allCPIdata <- 
  list(
   TIME_PERIOD=cpiValues %>% map(~.x$TIME_PERIOD),
   Item_VALUE=cpiValues %>% map(~.x$Item_VALUE)
  )
map(allCPIdata, unlist) -> allCPIdata


allCPIdata$TIME_PERIOD %>% paste0("-01") %>%
  ymd() -> allCPIdata$TIME_PERIOD
allCPIdata$Item_VALUE %>% as.numeric ->
  allCPIdata$Item_VALUE

allCPIdata$family_type=family_type[pick_values]
allCPIdata$subcategory=subcategory[pick_values]

# allCPIdata 
```

### 1.8 日期篩選
留下allCPIdata中介於2011-01-01至2018-12-01的資料存在allCPIdata2（class list，且四個元素的長度只剩3072）
```{r ans18}
pick_date <- (allCPIdata$TIME_PERIOD >= ymd("2011-01-01") &
                allCPIdata$TIME_PERIOD <= ymd("2018-12-01"))
```

```{r}
list(
  TIME_PERIOD=allCPIdata$TIME_PERIOD[pick_date],
  Item_VALUE=allCPIdata$Item_VALUE[pick_date],
  family_type=allCPIdata$family_type[pick_date],
  subcategory=allCPIdata$subcategory[pick_date]
) -> allCPIdata2

```

```{r}
list(
  TIME_PERIOD=allCPIdata[[1]][pick_date],
  Item_VALUE=allCPIdata[[2]][pick_date],
  family_type=allCPIdata[[3]][pick_date],
  subcategory=allCPIdata[[4]][pick_date]
) -> allCPIdata2

```

```{r}
map(allCPIdata, ~ .x[pick_date]) -> temp
```


```{r}
map(allCPIdata, ~.x[pick_date]) -> allCPIdata2

# allCPIdata2
```


### 1.9 不同家庭面臨的物價上漲率

由allCPIdata2建立cpiGrowth_eachFamily（class list, list of 4 elements），裡面有四個元素其名稱為「全體家庭」、「最低20%所得家庭」、「中間60%所得家庭」、「最高20%所得家庭」，而個別元素值分別為此類家庭2018-12-01與2011-01-01的"總指數"CPI比例。
```{r ans19}
pick_totalCPI <- allCPIdata2$subcategory == "總指數"
map(allCPIdata2, ~.x[pick_totalCPI]) -> allCPIdata2
```

```{r}
pick_allfamily <- allCPIdata2$family_type=="全體家庭"
# either
map(allCPIdata2, ~.x[pick_allfamily]) -> allFamily
# or
# allCPIdata2$Item_VALUE[pick_allfamily] -> pickedCPIs

last_loc <- length(allFamily$Item_VALUE)
cpi1 <- allFamily$Item_VALUE[[last_loc]] #2018-12-01 cpi
cpi2 <- allFamily$Item_VALUE[[1]] #2011-01-01 cpi
cpi1/cpi2 -> v1

pick_allfamily <- allCPIdata2$family_type=="最低20%所得家庭"
map(allCPIdata2, ~.x[pick_allfamily]) -> allFamily
last_loc <- length(allFamily$Item_VALUE)
cpi1 <- allFamily$Item_VALUE[[last_loc]] #2018-12-01 cpi
cpi2 <- allFamily$Item_VALUE[[1]] #2011-01-01 cpi
cpi1/cpi2 -> v2

pick_allfamily <- allCPIdata2$family_type=="中間60%所得家庭"
map(allCPIdata2, ~.x[pick_allfamily]) -> allFamily
last_loc <- length(allFamily$Item_VALUE)
cpi1 <- allFamily$Item_VALUE[[last_loc]] #2018-12-01 cpi
cpi2 <- allFamily$Item_VALUE[[1]] #2011-01-01 cpi
cpi1/cpi2 -> v3

pick_allfamily <- allCPIdata2$family_type=="最高20%所得家庭"
map(allCPIdata2, ~.x[pick_allfamily]) -> allFamily
last_loc <- length(allFamily$Item_VALUE)
cpi1 <- allFamily$Item_VALUE[[last_loc]] #2018-12-01 cpi
cpi2 <- allFamily$Item_VALUE[[1]] #2011-01-01 cpi
cpi1/cpi2 -> v4

list(
  v1, v2, v3, v4
) -> cpiGrowth_eachFamily

c("全體家庭","最低20%所得家庭","中間60%所得家庭","最高20%所得家庭") -> names(cpiGrowth_eachFamily)
```

```{r}
#(1) 創造 選家庭類別的"要/不要"向量
levels(allCPIdata2$family_type) -> familyLevels

allCPIdata2$family_type==familyLevels[[1]] #"全體家庭"
allCPIdata2$family_type==familyLevels[[2]] #"最低20%所得家庭"
allCPIdata2$family_type==familyLevels[[3]] #"中間60%所得家庭"
allCPIdata2$family_type==familyLevels[[4]] #"最高20%所得家庭"

map(familyLevels, ~ allCPIdata2$family_type==.x) -> pick_family 

#(2)選此家庭cpis
# pick_family[[1]]
allCPIdata2$Item_VALUE[pick_family[[1]]] #"全體家庭" cpi
allCPIdata2$Item_VALUE[pick_family[[2]]] #"最低20%所得家庭" cpi
allCPIdata2$Item_VALUE[pick_family[[3]]] #"中間60%所得家庭" cpi
allCPIdata2$Item_VALUE[pick_family[[4]]] #"最高20%所得家庭" cpi

map(pick_family, ~ allCPIdata2$Item_VALUE[.x]) -> temp

#(3) 計算CPIs 比值
temp[[1]][[96]]/temp[[1]][[1]]
temp[[2]][[96]]/temp[[2]][[1]]
temp[[3]][[96]]/temp[[3]][[1]]
temp[[4]][[96]]/temp[[4]][[1]]


map(temp, ~ .x[[96]]/.x[[1]]) -> cpiGrowth_eachFamily
cpiGrowth_eachFamily
```

```{r}
# ans
levels(allCPIdata2$family_type) -> familyLevels
map(familyLevels, ~ allCPIdata2$family_type == .x) -> pick_family
map(pick_family, ~allCPIdata2$Item_VALUE[.x]) -> CPIs_selected
map(CPIs_selected, ~ .x[[96]]/.x[[1]]) -> cpiGrowth_eachFamily

names(cpi_eachFamily) <- familyLevels
```

```{r}
# ans pipe
levels(allCPIdata2$family_type) %>%
  map(~allCPIdata2$family_type==.x) -> pick_family
names(pick_family) <- levels(allCPIdata2$family_type)

pick_family %>%
  map(~allCPIdata2$Item_VALUE[.x]) ->
  cpi_eachFamily

last_loc <- length(cpi_eachFamily$`中間60%所得家庭`)

cpi_eachFamily %>%
  map(~.x[[last_loc]]/.x[[1]]) -> cpiGrowth_eachFamily

cpiGrowth_eachFamily
```

結語：不知道同學有沒有發現所得越低的家庭，其面臨的物價水準上漲速度較快。希望在資料探索的過程中你有發現社會經濟面的一些問題，找到原因和解決問題的方法。
